臺灣士林地方法院刑事判決　　　　　　　100年度交易字第1號
公　訴　人　臺灣士林地方法院檢察署檢察官
被　　　告　王義成
上列被告因過失傷害案件，經檢察官提起公訴（99年度偵字第17
56號），及移送併案審理（100 年度偵字第1445號），由本院獨
任法官審理後，本院判決如下：
    主  文
王義成因過失致人於死，處有期徒刑捌月。緩刑參年。
    事  實
一、王義成於民國九十九年五月十七日上午九時四十分許，騎乘
    ＮＰＥ—一五三號普通重機車，由南往北，沿臺北市○○區
    ○○街二段行駛至  哩岸捷運站停車場出、入口前時，原應
    注意其前方，由陳長騎乘之三七二—ＱＣＰ號輕機車車行狀
    況，且依當時晴天，日間自然光，柏油路面乾燥無缺陷，視
    距良好無障礙物等情境，亦無不能注意之情事，竟仍疏未注
    意其前方狀況，貿然前行，適陳長果然因故減緩車速，王義
    成因未注意前車狀況，不及減速之下，其重機車右前方遂自
    後擦撞輕機車左後方，輕機車因此失去平衡，短暫搖晃後失
    控傾側，再推擠其右前方，由吳棍騎乘之腳踏車後，與腳踏
    車雙雙倒地，陳長因此受有左側膝部與腳踝挫、擦傷之傷害
    （過失傷害部分，業經陳長撤回告訴），吳棍則受有頭部外
    傷合併顱內出血之傷害，經送醫後延至九十九年十二月二日
    不治死亡。王義成於肇事後犯罪未被發覺前，向前來處理之
    警員陳建銘自首，事後並接受裁判。
二、案經吳棍之妻吳笑訴請臺北市政府警察局北投分局移送臺灣
    士林地方法院檢察署檢察官偵查起訴，及移送併案審理。
    理  由
一、後引之證據依法原則上均有證據能力，被告亦未對其證據能
    力有何抗辯，參酌最高法院九十七年度台上字第一０六九號
    判決意旨，相關證據具有證據能力之法律依據，即不再贅。
    至於被告指稱：臺北市車輛行車事故鑑定委員會的鑑定結果
    屬於該會的推測云云，按所謂鑑定，係指檢察官或法院選任
    就鑑定事項有特別知識經驗之鑑定人或鑑定機關，對鑑定事
    項陳述其判斷意見，做為證據資料之證據方法，既係以鑑定
    人或鑑定機關之意見作為證據資料，當然具有判斷、意見甚
    至推測之性質在內，對其證據能力並無影響，而其鑑定意見
    如何可信，並已經本院詳述理由如後，是故，被告此部分所
    辯，亦不可採，附此敘明。
二、訊據被告王義成固坦承於上揭時間、地點，騎乘ＮＰＥ—一
    五三號普通重機車上路時，因故擦撞陳長之三七二—ＱＣＰ
    號輕機車肇事，陳長因此受傷等事實，惟否認有何過失致死
    犯行，辯稱：伊並未撞到吳棍的腳踏車，不知道吳棍是如何
    跌倒的，伊認為伊不應該為吳棍的死亡負責云云。經查：
（一）被告於前揭時間、地點，騎乘ＮＰＥ—一五三號普通重機
      車上路，嗣因未注意前方由陳長騎乘之三七二—ＱＣＰ號
      輕機車放緩車速，減速不及之下，遂自後擦撞陳長之輕機
      車肇事之事實，業經被告自承屬實，核與證人陳長在本院
      審理時證稱：「車禍時我是直走，被告從我後面撞到我」
      等語相符（本院卷第三十二頁反面），再者，腳踏車騎士
      吳棍於上開事故發生時亦遭波及，而與陳長先後倒地，陳
      長因此受有左側膝部及腳踝挫、擦傷，吳棍則受有頭部外
      傷合併顱內出血之傷害，經送醫後延至九十九年十二月二
      日不治死亡之事實，則有診斷證明書二份在卷可參（偵查
      卷第二十九頁、第三十頁），吳棍死亡後，並經臺灣士林
      地方法院檢察署檢察官督同檢驗員到場相驗明確，製有相
      驗筆錄、臺灣士林地方法院檢察署檢驗報告書、相驗屍體
      證明書各一份，相驗照片九張在卷可考（相驗卷第五十四
      頁至第六十三頁、第六十六頁至第七十頁），此外，並有
      道路交通事故現場圖、道路交通事故調查報告表（一）、
      （二）各一份，肇事後現場暨車損照片共三十一張存卷可
      查（偵查卷第三十三頁、第四十一頁、第四十二頁、第四
      十六頁至第六十一頁）。
（二）被告因未注意前方陳長之輕機車減速，不及減速之下，遂
      擦撞輕機車之左後方肇事，此如前述，而本院勘驗攝錄該
      次事故經過之監視錄影光碟結果，雖因拍攝距離過遠，無
      法明辨事故經過，惟仍可確認在事故發生前一瞬，由正面
      觀看，被告之重機車、陳長之輕機車與吳棍之腳踏車約略
      在同一車道上，依序自右而左，呈三線並排行駛（因拍攝
      角度問題，無法看出側面三車並排的先後順序），彼此間
      隔距離甚近，隨後輕機車先行搖晃不穩，繼而傾側倒地，
      腳踏車亦緊隨在輕機車之後倒地，兩車滾為一團，此外別
      無其他意外人車干擾，有本院勘驗筆錄及擷取上開光碟影
      像之照片數張可考（本院卷第五十頁、第六十頁至第六十
      一頁、偵查卷第八十一頁至第八十四頁），被告於警詢中
      復指稱：「我撞到輕機車三七二—ＱＣＰ號然後該輕機車
      車身不穩往右方或前正前方（似漏載「擦撞」二字）沿同
      路、同向、右側車道之腳踏自行車後車尾，而腳踏車人車
      倒地受傷肇事」等語（偵查卷第三十五頁），以常理而言
      ，陳長騎車前行，若非遭被告擦撞之意外因素干擾，當無
      自己失控搖晃、傾側，以致擦撞腳踏車倒地之理，同理，
      吳棍騎乘之腳踏車若非受陳長機車擦撞所致，亦鮮少自己
      無故跌倒之可能，綜上，應足認被告係騎車先擦撞輕機車
      後，輕機車因意外受力而搖晃，失控後再擦撞腳踏車，隨
      後兩車先後倒地肇事。
（三）被告雖辯稱：伊不知道腳踏車是如何倒地的云云，陳長嗣
      後在本院審理時亦證稱：「我沒有感覺有追撞到腳踏車」
      云云（本院卷第三十三頁），然被告於警詢中一度陳稱：
      伊有看到陳長撞到腳踏車等語，已如前述，其此後翻異前
      詞，自難遽信，而陳長究係直接撞及腳踏車之人，對是否
      需為此承擔相關民、刑事責任一節，難免疑慮，心有顧忌
      之下，所述當難信實，被告與陳長上揭所述，均係卸責之
      詞，並不足採。
（四）按「汽車行駛時，駕駛人應注意車前狀況及兩車併行之間
      隔，並隨時採取必要之安全措施」，道路交通安全規則第
      九十四條第三項定有明文，依前開事故調查表（二）所載
      ，被告領有適當駕駛執照，對上揭規定自難諉為不知，又
      依前開事故調查表（一）所載，事故當時晴天，日間自然
      光，事故地點為柏油路面，乾燥無缺陷，視距良好無障礙
      物，此情境亦無不能注意之情事，然被告仍疏未注意前方
      路況，以致在陳長減速時不及跟隨減速，遂自後擦撞輕機
      車肇事，被告顯有過失，即本件事故經臺北市車輛行車事
      故鑑定委員會鑑定結果，亦認被告騎乘機車未注意車前狀
      況為肇事原因，至陳長騎乘之輕機車係於受到被告機車推
      擠後始推撞腳踏車，陳長與吳棍均無過失等語，有該會出
      具之鑑定意見書一份在卷可考（偵查卷第九十五頁）。
（五）再按，「刑法上之過失，其過失行為與結果間，在客觀上
      有相當因果關係始得成立。所謂相當因果關係，係指依經
      驗法則，綜合行為當時所存在之一切事實，為客觀之事後
      審查，認為在一般情形下，有此環境、有此行為之同一條
      件，均可發生同一之結果者，則該條件即為發生結果之相
      當條件，行為與結果即有相當之因果關係。反之，若在一
      般情形下，有此同一條件存在，而依客觀之審查，認為不
      必皆發生此結果者，則該條件與結果不相當，不過為偶然
      之事實而已，其行為與結果間即無相當因果關係」，最高
      法院七十六年台上字第一九二號判例可資參照，查被告因
      未注意車前狀況，而自後擦撞陳長之輕機車，輕機車因此
      車行不穩，再失控推擠吳棍之腳踏車後，與腳踏車雙雙倒
      地，已如前述，準此，吳棍騎乘的腳踏車所以失控摔倒，
      顯係因遭輕機車擦撞之故，而輕機車所以擦撞腳踏車，又
      係因遭被告自後擦撞失控所致，是則，被告擦撞輕機車，
      自係造成腳踏車摔倒，吳棍死亡之條件甚明，據此，堪認
      被告之過失與吳棍之死亡間，有因果關係；被告縱未實際
      撞及腳踏車，既不影響前述因果關係之認定，自不足採為
      有利於其之認定，附此敘明。
（六）另查，證人即警員蔡政霖到庭證稱：伊是第二個到場，第
      一個到場的是派出所警員陳建銘，伊到場時，派出所的同
      仁將二名肇事者（按：指被告與陳長二人）的證件交給伊
      ，說兩個人都有承認是肇事者等語（本院卷第四十九頁反
      面），是被告在肇事後犯罪未被發覺前，向到場警員陳建
      銘自首之事實，亦堪認定。
（七）綜上所述，本件事證明確，被告犯行已堪認定，應依法論
      科。
三、核被告所為，係犯刑法第二百七十六條第一項之過失致死罪
    。公訴人未能審酌吳棍嗣後死亡之事實，而認被告所為，僅
    係犯同法第二百八十四條第一項前段之過失傷害罪，起訴法
    條尚有違誤，惟基本社會生活事實相同，起訴法條應予變更
    。被告於肇事後犯罪未被發覺前，向處理之警員自承為肇事
    駕駛，事後並接受裁判，所為合於自首規定，爰依刑法第六
    十二條前段規定減輕其刑。公訴意旨僅敘及吳棍因本件事故
    受傷，未敘及其嗣後死亡之事實，惟該部分事實與前開已起
    訴部分之事實間，有事實上一罪之關係，本院自應併予審酌
    ；檢察官嗣後移送併辦之事實，與前開犯罪事實相同，本院
    亦應併予審酌。爰審酌被告駕車上路，枉顧其他用路人之生
    命、財產安全，怠於注意車前狀況，貿然行車，以致前車減
    速時煞車不及而釀禍，被害人吳棍因此死亡，造成的損害難
    以彌補，原不宜輕縱，姑念被告之前並無前科，有其臺灣高
    等法院被告前案紀錄表一份在卷可稽，查無不良素行，其事
    後已與吳棍家屬達成和解，賠償二百一十萬元，有和解書、
    簽收單各一份在卷可查，犯後態度尚稱良好等一切情狀，量
    處如主文所示之刑，以示懲儆。末查，被告之前並無前科，
    有上開前案紀錄表可考，此次偶因過失犯罪，犯後並與被害
    人達成和解，經此偵審教訓，應知警惕而無再犯之虞，本院
    因認上開所宣告之刑以暫不執行為當，爰併宣告緩刑三年，
    以勵自新。
四、公訴意旨另以：被告於上揭時間、地點，騎車自後擦撞陳長
    騎乘之三七二—ＱＣＰ號輕機車倒地，致陳長受傷，此部分
    另涉犯刑法第二百八十四條第一項前段之過失傷害罪嫌，按
    告訴乃論之罪，告訴人於第一審辯論終結前得撤回其告訴，
    刑事訴訟法第二百三十八條第一項定有明文，經查，上揭過
    失傷害罪依刑法第二百八十七條規定，係告訴乃論之罪，而
    告訴人陳長業於本院九十九年十一月十七日審理時，當庭以
    言詞撤回其告訴，有該次筆錄在卷可考（審交易卷第二十三
    頁反面），是此部分犯罪事實既已經陳長撤回告訴，本院即
    不得再行審究，惟公訴人認此部分事實與前開論罪科刑部分
    之事實間，有想像競合犯裁判上一罪之關係，爰不另為不受
    理之諭知。
據上論斷，應依刑事訴訟法第二百八十四條之一、第二百九十九
條第一項前段、第三百條，刑法第二百七十六條第一項、第六十
二條前段、第七十四條第一項第一款，刑法施行法第一條之一第
一項、第二項前段，判決如主文。
本案經檢察官黃育仁到庭執行職務。
中    華    民    國    100   年    3     月    29    日
                   交通法庭  法  官   陳彥宏
以上正本證明與原本無異。
如不服本判決，應於送達後10日內，向本院提出上訴狀。
                             書記官   劉致芬
中    華    民    國    100   年    3     月    29    日
論罪法條：刑法第276條第1項
中華民國刑法第276條
（過失致死罪）
因過失致人於死者，處 2 年以下有期徒刑、拘役或 2 千元以下
罰金。
從事業務之人，因業務上之過失犯前項之罪者，處 5 年以下有
期徒刑或拘役，得併科 3 千元以下罰金。